臺灣高等法院刑事判決
110年度交上易字第140號
上  訴  人  臺灣新北地方檢察署檢察官
被      告  陳政和
上列上訴人因被告過失傷害案件，不服臺灣新北地方法院109年
度審交易字第1548號，中華民國110年2月22日第一審判決（起訴
案號：臺灣新北地方檢察署109年度調偵字第3072號），提起上
訴，本院判決如下：
    主  文
上訴駁回。
    事  實
一、陳政和於民國108 年11月29日16時18分許，駕駛車牌號碼00
    0-0000號自用小客車停放在新北市林口區文化一路與麗園一
    街口旁，原應注意汽車臨時停車或停車，汽車駕駛人開啟車
    門時，應注意行人、其他車輛，並禮讓其先行。確認安全無
    虞後，再將車門開啟至可供出入幅度，迅速下車並關上車門
     ，而依當時天氣晴、日間自然光線、柏油乾燥路面、視線
    良
    好，並無不能注意之情事，竟疏未注意及此，貿然開啟駕駛
    座車門，適有賴培欣所騎乘之車牌號碼000-000 號普通重型
    機車行經上址，閃避不及發生碰撞，嗣再失控擦撞同向由李
    忠良所駕駛之車牌號碼00-0000 號自用小客車，因此受有頭
    部鈍傷、右側髖部挫傷、右大腿挫傷、右側肩膀挫傷、右側
    腕部挫傷等傷害。 
二、案經賴培欣訴由新北市政府警察局林口分局報告臺灣新北地
  方檢察署檢察官偵查起訴。 
    理  由
壹、證據能力部分：
一、本判決下引具傳聞性質之各項供述證據經本院於審判期日調
    查證據時提示並告以要旨後，當事人及辯護人均未於言詞辯
    論終結前就證據能力部分有所異議（見本院卷第88頁至第89
    頁、第136頁至第137頁），本院復查無該等證據有違背法定
    程序取得或顯不可信之外部情狀，揆諸刑事訴訟法第159條
    之5規定，應均有證據能力。
二、其餘本件認定事實所引用之非供述證據，並無證據證明係公
    務員違背法定程序所取得，亦查無顯不可信或不得作為證據
    之情形，且經本院於審判期日依法進行證據之調查、辯論，
    被告於訴訟上之程序權即已受保障，亦應有證據能力。
貳、實體認定：
一、上揭犯罪事實，業據被告於警詢、檢察官偵查、原審及本院
    審理時均坦認上情不諱（見偵卷第11頁、第74頁、原審卷第
    45頁、本院卷第138頁），並經告訴人賴培欣於警詢及檢察
    官偵訊時指述（見偵卷第15頁、第74頁）；證人李忠良於警
    詢中證述（見偵卷第19頁）明確，復有新北市政府警察局道
    路交通事故現場圖、道路交通事故調查報告表㈠㈡、事故初步
    分析研判表各1 份、現場照片19張及長庚醫療財團法人林口
    長庚紀念醫院診斷證明書等件（見見偵卷第25頁、第27頁至
    第29頁、第35頁至第41頁、第77頁、第43頁）在卷可稽，足
    認被告上揭任意性自白即與事實相符。
二、按汽車臨時停車或停車，駕駛人開啟車門時，應注意行人、
    其他車輛，並禮讓其先行。確認安全無虞後，再將車門開啟
    至可供出入幅度，迅速下車並關上車門，道路交通安全規則
    第112條第5項第3款、第4款定有明文。而依當時天氣晴、日
    間自然光線、柏油乾燥路面、視線良好，並無不能注意之情
    事，被告竟疏未注意及此，未禮讓其他車輛，或確認安全無
    虞，即貿然開啟駕駛座車門，以致肇事，造成告訴人受有上
    開傷勢，被告於本案即有過失，又被告之過失與告訴人之受
    傷，具有相當因果關係。事證明確，本案被告過失傷害犯行
    堪以認定，應依法論科。
三、論罪：
  　核被告所為，係犯刑法第284 條前段之過失傷害罪。又被告
    於肇事後，經報案人或勤指中心轉來資料未報明肇事人資料
    ，處理人員前往現場處理時，被告在場且當場承認為肇事人
    ，有道路交通事故肇事人自首情形紀錄表1 份在卷可稽(見
    偵卷第45頁)，嗣並接受裁判，合於自首之規定，爰依刑法
    第62條前段規定，減輕其刑。
四、維持原判決之理由：　
　㈠原審審理結果，認本案事證明確，引用刑法第284 條前段、
    第41條第1項前段，並以行為人之責任為基礎，審酌被告駕
    駛自用小客車，在案發地點停車時，未禮讓後方行進中之車
    輛，貿然開啟車門，造成告訴人賴培欣受有如起訴書所載傷
    害，其行為應予非難，惟念其犯後坦承犯行，態度尚可，且
    無前科紀錄，有本院被告前案紀錄表在卷可憑，素行良好，
    然迄未與告訴人達成和解或取得諒解，兼衡被告個人戶籍資
    料查詢結果註記高中畢業之教育程度、生活狀況、過失情節
    、告訴人所受傷勢等一切情狀，量處拘役30日，如易科罰金
    ，以新臺幣1000元折算1日。經核原審認事用法，俱無違誤
    ，量刑亦屬妥適。
　㈡檢察官上訴意旨略以：本件車禍過失全在被告，告訴人並無
    過失。告訴人傷勢非屬輕微，康復期漫漫，嚴重影響駕駛工
    作，徒增就醫治療復健之體力、精力及經濟負擔。被告欠缺
    和解誠意，亦無悔悟之念，原審量刑過輕等語。　
　㈢按刑之量定，為求個案裁判之妥當性，法律賦予法院裁量之
    權，量刑輕重，屬為裁判之法院得依職權自由裁量之事項，
    苟其量刑已以行為人之責任為基礎，並斟酌刑法第57條各款
    所列情狀，在法定刑度內，酌量科刑，如無偏執一端，致明
    顯失出失入情形，即不得單就量刑部分遽指為不當或違法。
　　原判決已就被告之犯罪認定及科刑部分之量刑基礎，於理由
    欄內具體說明，業見前述，顯已斟酌刑法第57條各款事由而
    為刑之量定，係以行為人責任為基礎，兼顧對被告有利與不
    利之科刑資料，並未逾越法定刑度，亦無濫用裁量權而有顯
    然失入或有失衡平之情事，檢察官以原審量刑過輕為由，提
    起上訴，為無理由，應予駁回。
據上論斷，應依刑事訴訟法第368條，判決如主文。
本案經檢察官許慈儀提起公訴，檢察官謝志明到庭執行職務。
中　　華　　民　　國　　110 　年　　10　　月　　6 　　日
                  刑事第二十庭  審判長法　官  王復生
　　　　　　　　　　　　　　　  　　　法　官  張紹省
　　　　　　　　　　　　　　 　　　 　法　官  蕭世昌
以上正本證明與原本無異。
不得上訴。
                                      書記官  吳建甫  
中　　華　　民　　國　　110 　年　　10　　月　　6 　　日
                                                
附錄本案所犯法條全文
中華民國刑法第284條
因過失傷害人者，處 1 年以下有期徒刑、拘役或 10 萬元以下
罰金；致重傷者，處 3 年以下有期徒刑、拘役或 30 萬元以下
罰金。